臺灣高等法院刑事裁定
109年度抗字第1349號
抗  告  人  
即  受刑人  胡春龍




上列抗告人因聲請定其應執行刑案件，不服臺灣桃園地方法院中
華民國109年7月13日所為定執行刑之裁定（109年度聲字第2544
號），提起抗告，本院裁定如下：
    主  文
抗告駁回。
    理  由
一、原裁定意旨略以：受刑人胡春龍因違反槍砲彈藥刀械管制條
    例等案件，先後經判處如附表所示之刑並確定在案，檢察官
    依受刑人請求（見臺灣桃園地方檢察署109年度執聲字第185
    3號卷【下稱執聲卷】第3頁）向臺灣桃園地方法院（下稱原
    審法院）聲請定其應執行之刑，經原審法院審核卷證結果，
    認其聲請為正當，依刑事訴訟法第477條第1項，刑法第53條
    、第50條第2項、第51條第5款等規定，定其應執行之刑為有
    期徒刑3年6月，又敘明如附表編號2所示之併科罰金部分，
    因無數罪併罰之有二裁判以上須定其應執行等情，該部分則
    依原宣告之刑執行之等語。
二、抗告意旨略以：原裁定以如附表編號1、3所示之罪，曾定其
    應執行刑，為避免多次聲請定應執行刑，致以恤刑名義獲取
    刑度優惠，形同鼓勵受刑人利用此制度換取刑度上不正利益
    ，如僅為此即將曾定其應執行之刑者排除在外，不再依各罪
    宣告之刑重新定其應執行之刑實屬不當，也與刑法第51條規
    定相悖。就此大法官會議或判例上已有做出明文闡釋，對刑
    法上詐欺、毒品、槍砲等犯罪，時常因犯罪間距長短不一，
    有許多案件已判決確定，並經法院定其應執行刑，事後屢屢
    再有案件經追訴處罰，致承辦檢察官及法官一而再地接受聲
    請定其應執行刑，與刑法第51條由該案犯罪最後判決法院之
    檢察官聲請該法院裁定之規定不符。刑事訴訟法第477條之
    法定要件已不符現今多元化社會犯罪之依據，也難作為定其
    應執行刑之規範，所以該法在法理上法定範圍內，受聲請法
    官得依所犯各罪、類別及犯罪時間綜合判斷，再審酌其各罪
    宣告之刑詳細斟酌後，統合依法重新定其應執行刑，該旨意
    亦可補足該法所衍生諸多爭議。況且依刑法第51條規定，裁
    判宣告數罪之刑，雖曾定執行刑，再與其他裁判宣告之刑定
    執行刑時，前定執行刑當然失效，仍應以其各罪宣告之刑為
    基礎，定其執行刑。換言之，受刑人依刑法第51條規定向檢
    察官聲請將全部案件重新合併定其應執行刑，不但合法，也
    是法律賦予受刑人之權益。原裁定未考量抗告人即受刑人胡
    春龍（下稱抗告人）之權益，未准予將抗告人全部案件合併
    定其應執行刑，只將未定刑部分定其應執行刑，明顯與刑法
    第51條規定不符，亦有違反公平原則。退一步而言，縱抗告
    人因聲請定其應執行刑有從中獲取更多減免，這不就是數罪
    併罰立法之宗旨，也是民主法治彰顯情法內的仁澤法典。尤
    其刑法廢除連續犯後，所謂一罪一罰，實有許多凸顯微輕之
    罪，累積成重刑犯之情形，所以許多相關聯、相屬性，會連
    續再犯之案件，均有所謂的配套措施，以補刑責加疊後有法
    重情輕之憾。這也是刑罰相當原則的基本旨意。本件抗告人
    所犯案件均難跳脫連續犯之窠臼，就違反槍砲彈藥刀械管制
    條例而言共有4件，違反毒品危害防制條例亦有5件之多，在
    現今刑法雖屬個別犯意屬一罪一罰，但實際上實屬相同案件
    其犯意相互牽連，法理上實為同一行為，甚如毒癮般會重複
    使用，較難戒斷，刑法上對於這些病患般的犯罪，相對會給
    予較輕的裁量，所以實際上也與原裁定所載罪刑相當原則並
    不相違背。抗告人雖曾經臺灣新北地方檢察署檢察官依刑法
    第51條規定向法院聲請定其應執行之刑有期徒刑11年（參臺
    灣新北地方檢察署檢察官109年執更未字第2053號執行指揮
    書；本院卷第21頁），此部分所定之刑亦未符合刑法所定之
    最後判決法院，惟當時律師自動替抗告人寫聲請狀，可能不
    知抗告人當時另有案件尚在審理中，而抗告人當下也確實沒
    有多想，更沒有想以多次聲請而獲取刑度上之優惠，不然也
    不致於演變成如今所犯數罪分成二份裁定。綜上，原裁定未
    依法將抗告人全部案件所宣告之刑重新合併定其應執行之刑
    ，使抗告人刑期被切割執行，嚴重影響抗告人在監服刑之權
    益，也對抗告人累進處遇分數影響甚鉅，爰依法提起抗告，
    請將抗告人二份裁定重新審酌後再定其應執行刑，俾勵自新
    云云。
三、裁判確定前犯數罪者，併合處罰之；又數罪併罰，有2裁判
    以上宣告多數有期徒刑者，於各刑中之最長期以上，各刑合
    併之刑期以下，定其應執行之刑期，但不得逾30年，刑法第
    50條第1項前段、第51條第5款、第53條定有明文。又應依此
    等規定定其應執行之刑者，由該案犯罪事實最後判決之法院
    之檢察官，聲請該法院裁定之，為刑事訴訟法第447條第1 
    項所明定。是檢察官聲請定應執行刑之案件，法院就檢察官
    所聲請定應執行刑之各罪審核，如認為均合於刑法第50條所
    規定之情形，即依刑法第53條、第51條之規定裁定定其應執
    行之刑，不得就未經檢察官聲請之罪名，併予裁定（最高法
    院107年度台抗字第1183號裁定意旨參照）。　
四、經查，本件抗告人因犯如附表所示之罪，先後經原審法院判
    決確定在案，有各該刑事判決書（見執聲卷第11至15頁；原
    審法院109年度聲字第2544號卷【下稱原審卷】第49至51頁
    、第53頁至56頁）及本院被告前案紀錄表（見原審卷第11至
    47頁）。抗告人所犯如附表編號1、2所示之案件，為得易科
    罰金之罪，如附表編號3所示之案件，為不得易科罰金之罪
    ，有刑法第50條第1項但書第1款規定之情形，茲檢察官依受
    刑人之請求向犯罪事實最後判決之法院即原審法院聲請定其
    應執行之刑，原審法院經審核卷證結果，認聲請為正當，就
    受刑人所犯如附表所示各罪，在各宣告刑中之最長期（有期
    徒刑3年2月）以上，各刑之合併刑期（有期徒刑3年9月，外
    部限制；其中附表編號1、3部分，曾定應執行刑有期徒刑3
    年4月，加計附表編號2部分有期徒刑3月，內部限制）以下
    ，酌定其應執行刑為有期徒刑3年6月，核無違法或不當。抗
    告意旨雖以原裁定應將抗告人另經臺灣新北地方檢察署檢察
    官依刑法第51條規定向法院聲請定其應執行之刑有期徒刑11
    年部分，一併列入定其應執行刑云云，惟抗告人所指案件既
    未經檢察官向原審法院聲請合併定其應執行刑，揆諸前揭說
    明，原審法院自無從就該案件所處之罪合併定其應執行刑。
    從而，抗告人抗告意旨執此指摘原裁定不當，為無理由，應
    予駁回。
據上論斷，應依刑事訴訟法第412條，裁定如主文。
中　　華　　民　　國　　109 　年　　8 　　月　　28　　日
                  刑事第三庭    審判長法　官  張惠立
                                      法　官  廖怡貞
                                      法　官  張江澤
以上正本證明與原本無異。
如不服本裁定，應於收受送達後五日內向本院提出再抗告狀。
                                      書記官  林明慧
中　　華　　民　　國　　109 　年　　8 　　月　　31　　日

附表：
  編      號          1         2        3   罪      名  施用第二級毒品罪 未經許可持有子彈罪  未經許可持有可發射子彈具有殺傷力之改造手槍罪   宣  告  刑    有期徒刑4月   有期徒刑3月  有期徒刑3年2月   犯 罪 日 期  108年1月7日凌晨4時5分許為警採尿回溯96小時內某時許（聲請書及原裁定附表誤載為107.01.07）    108.01.07    107.11.22  偵查機關案號   新北地檢108年度毒偵字第1716號 新北地檢108年度偵字第3118號 新北地檢108年度偵字第5660號 最後事實  審 法  院     新北地院     新北地院     新北地院  案  號  108年度簡字第3026號 108年度審訴字第1653號 108年度訴字第1092號  判  決日  期    108.05.20     108.11.11     108.12.30  確  定判  決 法  院     新北地院    新北地院     新北地院  案  號  108年度簡字第3026號 108年度審訴字第1653號 108年度訴字第1092號  判決確定日期    108.09.19     108.12.10     109.02.04   備        註  編號1、3經定應執行刑有期徒3年4月。  編號1、3經定應執行刑有期徒3年4月。